臺北高等行政法院判決　　　　　　　　　　　　　　　九十三年度簡字第四五一號
　　原　　　告　甲○○
　　訴訟代理人　丙○○
　　被　　　告　內政部
　　代　表　人　余政憲部長）.
　　訴訟代理人　戊○○
　　　　　　　　丁○○
　　　　　　　　乙○○
右當事人間因敬老福利生活津貼事件，原告不服行政院中華民國九十二年二月二十五
日院臺訴字第○九二○○八一五二四號訴願決定，提起行政訴訟。本院判決如左：
    主  文
原告之訴駁回。
訴訟費用由原告負擔。
    事  實
壹、事實概要：
    緣原告前於民國（以下同）九十一年八月二十八日向勞工保險局（以下簡稱勞保
    局）請領敬老福利生活津貼，該局以九十一年九月三十日保受敬字第六六一○九
    二七號函復不得請領，原告向勞保局提出申復，該局以九十一年十月二十一日保
    受老字第○九一一○一三四五五○號函復仍不予發給。原告不服，以其申領敬老
    福利津貼，財政部財稅資料中心已完成其最近一年度即九十年度個人綜合所得總
    額之審查計新臺幣（以下同）三○四、七七○元，符合敬老福利生活津貼請領條
    件云云，提起訴願，遭駁回後，遂向本院提起行政訴訟。
貳、兩造聲明：
一、原告聲明：求為判決
１、訴願決定及原處分均撤銷。
２、被告應給付原告自九十一年一月一日起至九十一年十二月三十一日止每月三千元
    ，合計三萬六千元之敬老福利生活津貼。
二、被告聲明：求為判決如主文所示。
、兩造爭點：
    敬老福利生活津貼暫行條例第三條第一項第五款所規定之「未有稅捐稽徵機關核
    定之最近一年度個人綜合所得總額合計新臺幣五十萬元以上之情事者」，係指請
    領時已經稅捐稽徵機關核定之最近一年度個人綜合所得總額？抑或係指請領時前
    一年度已經稅捐機關完成歸檔之個人綜合所得總額？
一、原告陳述：
１、按「年滿六十五歲，在國內設有戶籍，且於最近三年內每年居住超過一百八十三
    日之國民，未有下列各款情事者，得請領敬老福利生活津貼，每月新臺幣三千元
    ：．．．五、稅捐稽徵機關核定之最近一年度個人綜合所得總額合計新臺幣五十
    萬元以上。．．．」、「本條例施行期間，自中華民國九十一年一月一日起，至
    國民年金開辦前一日止。」九十二年六月十八日修正前敬老福利生活津貼暫行條
    例第三條第一項第五款、第十四條分別定有明文。又內政部規定敬老福利生活津
    貼受理寬限期定為自九十一年六月一日起至九十一年八月三十一日止，凡在寬限
    期內申請，且符合資格者，皆可追溯至九十一年一月。
２、原告於二十一年六月十九日出生，年齡七十二歲，世居國內，設有戶籍，且稅捐
    稽徵機關已完成歸檔之最近一年度（即九十年度）原告個人綜合所得稅各類所得
    資料清單記載原告個人綜合所得總額合計為三○四、七七○元，此有原告之戶口
    名簿、國民身分證、財政部臺灣省中區國稅局東山稽徵所分別於九十一年八月二
    十八日、九十一年十二月三十一日發給之已完成歸檔之九十年度原告個人綜合所
    得稅各類所得資料清單、九十二年三月七日第○一Ｋ0000000號發文之九
    十年度原告個人綜合所得稅核定通知書、原告於九十一年八月二十八日提出敬老
    福利生活津貼申請書之收據可稽，確已符合敬老福利生活津貼請領條件，原告乃
    依內政部規定，在寬限期內之九十一年八月二十八日提出申請，自可追溯至九十
    一年一月。詎被告以原告所檢附之上揭九十年度原告個人綜合所得稅各類所得資
    料清單上原告個人綜合所得總額之記載並未經稅捐稽徵機關核定，尚難執為稅捐
    稽徵機關核定之九十年度原告個人綜合所得總額合計未達五十萬元之論據，而逕
    依經稅捐稽徵機關核定之八十九年度原告個人綜合所得資料，上載該年度原告個
    人綜合所得總額合計為八○四、四一七元，超過五十萬元，而不予發給原告自九
    十一年一月一日起至九十一年十二月三十一日止之敬老福利生活津貼，實乃故意
    刁難失信於民，原告為此訴請判決如原告訴之聲明。
二、被告陳述：
１、按年滿六十五歲，在國內設有戶籍，且於最近三年內每年居住超過一百八十三日
    之國民，未有稅捐稽徵機關核定之最近一年度個人綜合所得總額合計五十萬元以
    上之情事者，得請領敬老福利生活津貼，每月三千元，為九十二年六月十八日修
    正前敬老福利生活津貼暫行條例第三條第一項第五款所規定。
２、按敬老福利生活津貼暫行條例第三條第一項第五款規定，稅捐稽徵機關核定之最
    近一年度個人綜合所得總額合計五十萬元以上者，不得請領敬老福利生活津貼。
    所謂稅捐稽徵機關核定之最近一年度個人綜合所得資料，則以申請人申請津貼後
    勞保局每月審核時，財稅資料中心或申請人所能提供之「稅捐稽徵機關核定之最
    近一年度個人綜合所得資料」，以供勞保局據以審核。
３、原告申請敬老福利生活津貼時所提九十年度原告個人綜合所得稅各類所得資料清
    單，並無經稅捐稽徵機關核定之個人綜合所得總額之記載，非首揭條例所規定之
    稅捐稽徵機關核定個人綜合所得資料，尚難執為九十年度原告個人綜合所得總額
    未逾五十萬元之論據，並不足採申請敬老福利生活津貼審核資料。
４、原告所附之財政部臺灣省中區國稅局東山稽徵所九十二年三月七日第○一Ｋ00
    00000號原告九十年度綜合所得稅核定通知書，雖顯示原告九十年度之個人
    綜合所得在五十萬元以下，惟仍不足證明原告符合前揭條例第三條第一項第五款
    規定，因該通知書係九十二年始取得之資料，九十一年度之審核資格仍須依據申
    請時財稅資料中心及原告所能提供稅捐稽徵機關核定之最近一年度個人綜合所得
    資料，即八十九年度之稅捐稽徵機關核定之個人綜合所得資料，又八十九年度原
    告之個人綜合所得超過五十萬元（八○四、四一七元），不符合請領資格，此有
    財政部財稅資料中心所提供勞保局之財稅資料電子媒體檔可稽。綜此，勞保局原
    核定並無不妥。
５、目前勞保局依據財稅資料中心所提供之九十年度個人綜合所得資料，原告已於九
    十二年一月起即符合請領敬老福利生活津貼資格，已開始領取敬老福利生活津貼
    在案，原告九十二年一月份之敬老福利生活津貼勞保局於九十二年二月十九日匯
    入原告（帳號：000 000000000000000） 銀行帳戶。
６、綜上論述，原告提起本件行政訴訟顯無理由，請判決如被告答辯之聲明。
    理  由
一、按「簡易訴訟程序之裁判得不經言詞辯論為之。」行政訴訟法第二百三十三條第
    一項定有明文，合先敘明。
二、按「年滿六十五歲，在國內設有戶籍，且於最近三年內每年居住超過一百八十三
    日之國民，未有下列各款情事者，得請領敬老福利生活津貼，每月新臺幣三千元
    ：．．．五、稅捐稽徵機關核定之最近一年度個人綜合所得總額合計新臺幣五十
    萬元以上。．．．」九十二年六月十八日修正前敬老福利生活津貼暫行條例第三
    條第一項第五款定有明文。
三、本件原告前於九十一年八月二十八日向勞保局請領敬老福利生活津貼，該局以九
    十一年九月三十日保受敬字第六六一○九二七號函復不得請領，原告向勞保局提
    出申復，該局以九十一年十月二十一日保受老字第○九一一○一三四五五○號函
    復仍不予發給。原告不服，循序提起訴願及本件行政訴訟。
四、原告於本件行政訴訟中執前詞訴稱，原告申請敬老福利生活津貼時，檢附有財政
    部臺灣省中區國稅局東山稽徵所當時已經完成歸檔之原告個人綜合所得總額合計
    三○四、七七○元之資料，確已符合敬老福利生活津貼請領條件，原告既依內政
    部規定，在寬限期內之九十一年八月二十八日提出申請，自可追溯至九十一年一
    月云云。惟查：
１、本件經稅捐稽徵機關核定原告請領時最近一年度即八十九年度之個人綜合所得總
    額合計八○四、四一七元，超過五十萬元，此有原處分卷附之財政部財稅資料中
    心所提供勞保局之財稅資料查詢電子媒體檔可稽，復為原告所不爭。是以，勞保
    局依首揭規定，不予發給敬老福利生活津貼，並無不合。
２、原告申請敬老福利生活津貼時所提出之財政部臺灣省中區國稅局東山稽徵所九十
    年度原告個人綜合所得稅各類所得資料清單，並無經稅捐稽徵機關核定之個人綜
    合所得總額之記載，非首揭條例第三條第一項第五款所規定之稅捐稽徵機關核定
    個人綜合所得資料，尚難執為九十年度原告個人綜合所得總額未逾五十萬元之論
    據，並不足採申請敬老福利生活津貼審核資料。
３、原告嗣後所提出之財政部臺灣省中區國稅局東山稽徵所九十二年三月七日第○一
    Ｋ0000000號九十年度綜合所得稅核定通知書，雖顯示原告九十年度之個
    人綜合所得在五十萬元以下，惟仍不足證明原告於申請敬老福利生活津貼時符合
    首揭條例第三條第一項第五款規定，因該通知書係於九十二年間始取得之資料，
    九十一年度之審核資格仍須依據申請敬老福利生活津貼時財稅資料中心及原告所
    能提供稅捐稽徵機關核定之最近一年度個人綜合所得資料，即八十九年度之稅捐
    稽徵機關核定之個人綜合所得資料。
五、綜上所述，原告之陳詞均不可採，而被告所為不予發給原告敬老福利生活津貼之
    處分，揆諸首揭規定，並無違誤，訴願決定予以維持，亦無不合。原告徒執前詞
    ，訴請撤銷訴願決定及原處分，並請求被告給付原告三萬六千元，均無理由，應
    予駁回。
六、本件事證已臻明確，兩造其餘攻擊防禦方法與本件判決結果不生影響，故不逐一
    論述，併此敘明。
據上論結，本件原告之訴為無理由，爰依行政訴訟法第二百三十三條第一項、第二百
三十六條、第一百九十五條第一項後段、第九十八條第三項前段判決如主文。
中　　華　　民　　國　　　九十三　　　年　　　三　　　月　　　三十　　　日
　　　　　　　　　　　　　　　臺 北 高 等 行 政 法 院 第 一 庭
                      　　                   法    官 吳慧娟
右為正本係照原本作成。
本件以訴訟事件所涉及之法律見解具有原則性者為限，始得於本判決送達後二十日內
向本院提出上訴狀並表明上訴理由，如已於本判決宣示後送達前提起上訴者，應於判
決送達後二十日內補具上訴理由（均按他造人數附繕本），且經最高行政法院許可後
方得上訴。
中　　華　　民　　國　　　九十三　　　年　　　三　　　月　　　三十　　　日
        　　　　　　　　　　　　    　       書 記 官 劉道文
